臺灣臺南地方法院民事判決
109年度訴字第1736號
原      告  趙子敬

被      告  李自慧
            王瑞毅
上二人共同
訴訟代理人  裘佩恩律師
            蘇泓達律師
            莊佳蓉律師
上列當事人間請求遷讓房屋等事件，本院於民國110年4月6日言
詞辯論終結，判決如下：
    主      文
被告李自慧及王瑞毅應給付原告新臺幣肆萬零柒佰伍拾元。
原告其餘之訴駁回。
訴訟費用由被告負擔百分之八，餘由原告負擔。
本判決原告勝訴部分得假執行。但被告如以新臺幣肆萬零柒佰伍
拾元為原告預供擔保，得免為假執行。
原告其餘假執行之聲請駁回。
    事實及理由
壹、程序方面
一、按「原告於判決確定前，得撤回訴之全部或一部。但被告已
    為本案之言詞辯論者，應得其同意。訴之撤回應以書狀為之
    。但於期日，得以言詞向法院或受命法官為之。以言詞所為
    訴之撤回，應記載於筆錄，如他造不在場，應將筆錄送達。
    訴之撤回，被告於期日到場，未為同意與否之表示者，自該
    期日起；其未於期日到場或係以書狀撤回者，自前項筆錄或
    撤回書狀送達之日起，十日內未提出異議者，視為同意撤回
    」，民事訴訟法第262條定有明文。原告起訴時雖列葛雯婷
    為本案被告，並請求：「被告承租人葛雯婷及被告次承租人
    李自慧及王瑞毅應將門牌號碼台南市○○區○○路○段00號房屋
    於民國109年12月7日前遷讓返還原告。原告毋須退還被告承
    租人葛雯婷押金及任何裝潢費」（見本院109年度訴字第173
    6號民事卷宗﹝下稱院卷﹞第13頁），惟其既於110年1月12日
    言詞辯論期日撤回該部分訴訟並記載於筆錄（見院卷第72頁
    ），葛雯婷於該筆錄送達之日起10內亦未提出異議，此部分
    訴訟即經合法撤回，先予敘明。
二、原告經合法通知而未於言詞辯論期日到場，核無民事訴訟法
    第386條所列各款情形，爰依被告聲請由其一造辯論而為判
    決。
貳、實體方面
一、原告主張：葛雯婷於103年5月29日（起訴狀誤載為103年6月
    15日）向原告承租其所有門牌號碼臺南市○○區○○路0段00號
    房屋（下稱系爭房屋），並簽訂房屋租賃契約書（下稱系爭
    租約），租賃期間自103年6月15日起至110年6月14日止，每
    月租金為新臺幣（下同）76,000元，應於每月1日前支付；
    詎葛雯婷於承租期間違反系爭租約第8條約定，擅將系爭房
    屋轉租給被告經營民宿，原告遂於109年12月7日，依民法第
    443條第2項規定終止系爭租約。被告無權占有使用系爭房屋
    ，受有於109年12月7日以前使用系爭房屋之利益（即109年1
    1月15日至109年12月7日止之房租57,000元、109年7月29日
    至109年12月8日止之電費32,739元、109年7月11日至109年1
    2月8日止之水費5,228元、109年10月1日至110年1月31日止
    之天然氣費用2,783元），應負返還不當得利之責。被告於1
    09年12月7日搬遷時惡意毀壞屋內裝潢及設備，原告因此受
    有裝潢費損害223,213元、重新裝潢還原費用185,000元，爰
    請求被告惡意破壞不當得利之損害賠償等語。並聲明：㈠被
    告應給付原告510,750元。㈡願供擔保請准宣告假執行。
二、被告則以：租賃期間每月租金76,000元、每期水電費用均有
    按時匯款至原告帳戶，故原告所為主張核與不當得利要件不
    符；縱認被告應負返還不當得利之責，請審酌土地法第97條
    規定酌減數額；被告確實有占有使用系爭房屋，占用期間自
    108年5月3日起至109年12月7日止，葛雯婷曾答應以被告支
    付租金向原告清償費用，另請依法審酌原告請求賠償項目及
    金額等語，資為抗辯。並聲明：㈠原告之訴及假執行均駁回
    。㈡如受不利判決，願供擔保請准宣告免為假執行。
三、得心證之理由
　㈠原告與葛雯婷訂立系爭租約後，因葛雯婷違約將系爭房屋轉
    租被告，故原告終止系爭租約，被告亦已於109年12月7日將
    系爭房屋返還原告。
　　⒈承租人非經出租人承諾，不得將租賃物轉租於他人，但租
      賃物為房屋者，除有反對之約定外，承租人得將其一部分
      轉租於他人；承租人違反前項規定，將租賃物轉租於他人
      者，出租人得終止契約；承租人於租賃關係終止後，應返
      還租賃物；民法第443條及第455條前段定有明文。系爭租
      約第8條亦約定：「乙方（即葛雯婷）未經甲方（即原告
      ）同意，不得私自將租賃房屋權利全部或一部份出借、轉
      租、頂讓或以其他變相方法由他人使用房屋」。
　　⒉原告與葛雯婷訂立系爭租約後，因葛雯婷違約將系爭房屋
      轉租被告，原告乃與葛雯婷終止系爭租約，被告亦已於10
      9年12月7日將系爭房屋返還原告等情，有原告所提房屋租
      賃契約書、簡訊內容截圖等影本資料各1份為佐（見院卷
      第17頁至第23頁、第29頁），復為兩造所不爭執（見院卷
      第58頁、第147頁），應堪以認定。
　㈡原告已將系爭房屋租與葛雯婷使用收益，即使葛雯婷違約將
    系爭房屋轉租被告，被告受有得對系爭房屋為使用收益之利
    益，也不能因此就說原告使用收益系爭房屋的權利受到損害
    ，所以原告依不當得利請求被告給付57,000元，為無理由。
    被告沒有經過原告同意，於系爭房屋使用水電及天然氣而受
    有利益，致原告必須依約繳費而受有損害，所以原告依不當
    得利請求被告給付電費32,739元、水費5,228元、天然氣費
    用2,783元，為有理由
　　⒈無法律上之原因而受利益，致他人受損害者，應返還其利
      益；民法第179條前段定有明文。
　　⒉原告雖主張：最後1筆房租匯款日為109年9月27日，該筆款
      項應為109年10月15日至同年11月14日之租金，可證被告
      尚積欠109年11月15日至同年12月7日之房租，故請求房租
      57,000元（計算式：76,000元÷4×3=57,000元），並提出
      匯款證明截圖影本1份為據（見院卷第151頁）。然依原告
      所提訊息內容（見院卷第29頁），可知系爭租約應係於10
      9年12月7日終止，在109年12月7日以前，占有使用系爭房
      屋之利益仍歸葛雯婷所有，葛雯婷有占有使用系爭房屋之
      權利，即使葛雯婷轉租系爭房屋屬於違約行為，在原告取
      回占有使用系爭房屋之權利前，仍不得遽謂原告占有使用
      系爭房屋之利益受有損害。從而，原告應依系爭租約之法
      律關係向葛雯婷請求給付租金，尚不得逕依不當得利之法
      律關係對被告為請求。
　　⒊原告另主張：其為被告代墊系爭房屋占用期間內所生電費3
      2,739元、水費5,228元、天然氣費用2,783元，並提出109
      年7月29日至同年12月8日之台灣電力公司繳費憑證、109
      年7月11日至同年12月8日之台灣自來水股份有限公司（下
      稱台灣自來水公司）水費通知單暨繳費憑證、109年10月1
      日至110年1月31日之欣南天然氣股份有限公司氣費通知單
      等影本資料為證（見院卷第163頁至第177頁、第179頁至
      第181頁、第183頁至第185頁）。細繹中信銀行110年2月2
      日中信銀字第110224839027007號函檢附帳戶明細資料(見
      院卷第109頁至第140頁)，其上載有109年度租金及水電費
      用入賬紀錄，原告帳戶除於109年9月27日有最後1筆房租7
      6,000元入帳紀錄外，僅於109年8年27日曾有1筆匯款紀錄
      104,368元，其後即未再有租金及水電費用入帳紀錄，將
      該104,368元扣除房租76,000元後，尚餘28,638元，核與
      原告所提109年6月1日至同年7月28日之台灣電力公司繳費
      憑證、109年5月13日至同年7月10日之台灣自來水公司水
      費查詢資料所載之金額加總相符，被告復不爭執其占有使
      用系爭房屋期間為108年5月3日至109年12月7日（見院卷
      第228頁），堪認原告上開主張為真。被告於109年12月7
      日搬離系爭房屋，原告所請求代墊之水電費於109年12月8
      日即臨櫃結清，而天然氣費用，計費期間雖有逾上開期日
      之情形，然經本院核對上開天然氣通知單，可知系爭房屋
      於109年10月1日至109年11月30日之天然氣計費度數為177
      度，平均每日度數約為2.95度（計算式：177度÷60日=2.9
      5度），據此估算，系爭房屋於109年12月1日至同年月7日
      所需之天然氣度數約為20.65度（計算式：2.95度×7日=20
      .65度），而109年12月1日至110年1月31日之天然氣計費
      度數僅有17度，可認上開單據所載之水電費、天然氣費用
      均係發生於被告占有使用系爭房屋之期間內。被告未經原
      告同意，因使用上開水電及天然氣而受有利益，致原告必
      須依約繳費而受有損害，核與不當得利之要件相符。從而
      ，原告依不當得利之法律關係，請求被告給付原告所支付
      電費32,739元、水費5,228元及天然氣費用2,783元，共計
      40,750元，為有理由。
　㈢當事人主張有利於己之事實者，就其事實有舉證之責任；民
    事訴訟法第277條前段定有明文。民事訴訟如係由原告主張
    權利者，應先由原告負舉證之責，若原告先不能舉證，以證
    實自己主張之事實為真實，即應駁回原告之請求。原告固主
    張：被告於109年12月7日搬遷時，惡意破壞毀損屋內設備及
    裝潢，故請求裝潢費損害223,213元、重新裝潢還原費用185
    ,000元等語，並提出系爭房屋屋內前後對照圖、鑫旺宅修實
    業社報價單影本為證（見院卷第187頁至第205頁、第207頁
    ）。惟該證據僅能證明屋內裝潢有遭受破壞情形，卻尚不足
    以證明係被告所為，故本院尚難僅憑原告單方指謫而認此部
    分主張為真。
　㈣綜上所述，原告依不當得利之法律關係，請求被告給付40,75
    0元，為有理由，應予准許。其餘請求，則非有據，應予駁
    回。
四、各當事人一部勝訴、一部敗訴者，其訴訟費用，由法院酌量
    情形，命兩造以比例分擔或命一造負擔，或命兩造各自負擔
    其支出之訴訟費用（民事訴訟法第79條）。原告對被告之請
    求一部為有理由，一部為無理由，爰審酌原告勝敗訴比例等
    全部情形，命兩造負擔訴訟費用如主文第3項所示。
五、原告雖陳明願供擔保聲請宣告假執行，惟本判決原告勝訴部
    分所命被告給付之金額未逾500,000元，依民事訴訟法第389
    條第1項第5款之規定，應依職權宣告假執行。被告陳明願供
    擔保聲請宣告免為假執行，就原告勝訴部分，核無不合，爰
    酌定相當擔保金額，予以准許。至於原告敗訴部分則因其訴
    業經本院駁回，假執行之聲請亦失所附麗，應併予駁回。
六、本件事證已臻明確，兩造其餘攻擊防禦方法及所提證據，經
    審酌後認對判決結果不生影響，爰不逐項論述，併此敘明。
七、據上論結，原告之訴為一部有理由、一部無理由，依民事訴
    訟法第79條、第389條第1項第5款、第392條第2項，判決如
    主文。　
中　　華　　民　　國　　110 　年　　4 　　月　　27　　日
                  民事第五庭    法  官  陳谷鴻
以上正本證明與原本無異。   
如不服本判決，應於判決送達後20日內，向本院提出上訴狀並表
明上訴理由，如於本判決宣示後送達前提起上訴者，應於判決送
達後20日內補提上訴理由書（須附繕本）。
如委任律師提起上訴者，應一併繳納上訴審裁判費（參照民事訴
訟法施行法第9條：上訴人有律師為訴訟代理人，或依書狀上之
記載可認其明知上訴要件有欠缺者，法院得不行民事訴訟法第44
2條第2項及第444條第1項但書之程序）。
中　　華　　民　　國　　110 　年　　4 　　月　　27　　日
                                書記官  曾盈靜